【裁判字號】    98,訴,2587
【裁判日期】    980914
【裁判案由】    毒品危害防制條例
【裁判全文】
臺灣臺中地方法院刑事判決              98年度訴字第2587號
公  訴  人  臺灣臺中地方法院檢察署檢察官
被      告  甲○○
                    國民
上列被告因毒品危害防制條例案件，經檢察官提起公訴（九十八
年度毒偵字第一四五０號），被告於準備程序中就被訴事實為有
罪之陳述，受命法官經聽取當事人之意見後，由本院合議庭裁定
由受命法官獨任改行簡式審判程序判決如下：
    主   文
甲○○施用第一級毒品，累犯，處有期徒刑壹年；又施用第二級
毒品，累犯，處有期徒刑柒月。應執行有期徒刑壹年伍月。
    犯罪事實及理由
一、甲○○前因施用毒品案件，經臺灣彰化地方法院檢察署檢察
    官提起公訴並聲請強制戒治，經彰化地方法院以九十一年度
    訴字第七八二號判處有期徒刑八月，強制戒治部分，於民國
    九十二年七月十一日因停止其處分而出所；復因搶奪案件，
    經彰化地方法院以九十一年度訴字第三二一號判處有期徒刑
    一年八月，嗣與上開施用毒品案件合併定應執行有期徒刑二
    年二月確定，於九十三年十月二十八日因縮短刑期假釋出監
    並付保護管束，而於九十四年七月十六日因保護管束期滿未
    經撤銷視為執行完畢。又因搶奪、施用第二級毒品、施用第
    一級毒品及恐嚇取財等案件，經彰化地方法院及臺灣高等法
    院臺中分院分別以九十四年度訴字第一二六二號、九十四年
    度斗簡字第六七五號、九十五年度上訴字第一七四號及九十
    五年度上易字第一一六六號判處有期徒刑一年二月、六月、
    一年六月、五月，嗣經臺灣高等法院臺中分院依九十六年度
    聲減字第一七六二號裁定分別減為有期徒刑七月、三月、九
    月及二月十五日確定，上開案件接續執行，甫於九十七年六
    月四日縮短刑期執行完畢而於翌日出監。詎其仍不知悔改，
    復基於施用第一級毒品之犯意，於九十八年一月十四日某時
    ，在臺中市第一廣場附近之某汽車旅館內，以將第一級毒品
    置入針筒內，再注射至體內之方式，施用第一級毒品海洛因
    一次。另基於施用第二級毒品之犯意，於九十八年一月十五
    日晚間十時許為警採尿前回溯四日內之某時，在不詳地點，
    以將甲基安非他命放入過濾器內燒烤吸食其煙霧之方式，施
    用第二級毒品甲基安非他命一次。嗣於九十八年一月十五日
    上午十一時三十分許，為警在臺中市○○區○○路二段三七
    八號十五樓之五查獲，經採集其尿液送驗後呈嗎啡、可待因
    及甲基安非他命之陽性反應，始查悉上情。
二、證據名稱：
  (一)被告甲○○於本院準備程序及審理時之自白。
  (二)九十七年聲監字第一一六三號通訊監察譯文、中山醫學大學
    附設醫院檢驗科藥物檢測中心尿液檢驗報告（實驗編號：0
    000000）、臺中市警察局刑警大隊採集尿液鑑定同意
    書、委託尿液檢驗代號與真實姓名對照表、本院九十八年聲
    搜字一０九號搜索票影本、搜索扣押筆錄、扣押物品目錄表
    、扣押物品清單、電話0000000000號通聯紀錄表、行動電話
    畫面照片。
三、按海洛因及甲基安非他命係屬於毒品危害防制條例第二條第
    二項第一款、第二款所規定之第一、二級毒品；又九十二年
    七月九日新修正之毒品危害防制條例刪除二犯及三犯之規定
    ，一改修法前繁雜之處遇程序，僅將施用毒品者簡化區分為
    初犯、再犯，並認施用毒品者係屬病患性犯人，以觀察、勒
    戒戒除其身癮，並以強制戒治去除其心癮。經觀察、勒戒或
    強制戒治執行完畢釋放後，若係五年後再犯該條例第十條施
    用毒品罪者，與同條例第二十條第一項、第二項關於「初犯
    」之處理方式相同，檢察官應先聲請法院裁定令被告入勒戒
    處所觀察、勒戒，並視有無繼續施用毒品傾向，決定應予釋
    放、為不起訴之處分，或應聲請法院裁定令入勒戒處所強制
    戒治；若係五年內「再犯」同條例第十條施用毒品罪者，依
    同條例第二十三條第二項規定，檢察官則應依法追訴。觀諸
    該條例第二十條第三項之修正理由：「觀察、勒戒或強制戒
    治五年後再犯者，顯見前所實施之觀察、勒戒或強制戒治已
    足以遮斷其施用毒品之癮，為期自新及協助其戒除毒癮，對
    此五年後再犯者，爰明定仍適用初犯之規定，先經觀察、勒
    戒、強制戒治之程序。」及同條例第二十三條第二項之修正
    理由：「為配合簡化施用毒品犯之刑事處遇程序，並鑑於經
    觀察、勒戒或強制戒治執行完畢釋放後五年內再犯者，其再
    犯率甚高，原據以實施之觀察、勒戒及強制戒治既已無法收
    其實效，自應施以刑事處遇。」，顯然如施用毒品者係前經
    觀察、勒戒或強制戒治等治療程序執行完畢五年後，始再施
    用毒品之「初犯」，因前所執行之觀察、勒戒或強制戒治已
    足收戒除毒癮之效，自應重新執行觀察、勒戒或強制戒治等
    治療程序，並於治療程序執行完畢後，由檢察官為不起訴處
    分，毋庸對之追訴處罰；反之，在「再犯」之情形，因其先
    前所為治療程序顯未能收戒斷毒癮之效，且考量施用毒品者
    之再犯率偏高，乃簡化其刑事處遇程序，而逕予追訴處罰，
    不再施以治療程序。參酌上開立法理由，修正毒品危害防制
    條例就施用毒品者，祇於「初犯」及「五年後再犯」二種情
    形，有其追訴條件之限制，即須於初犯經觀察、勒戒或強制
    戒治釋放後，五年內均無施用毒品之行為，始能認其前所實
    施之觀察、勒戒或強制戒治已足遮斷毒癮，而得於五年後再
    犯時，再予適用初犯之規定，重行觀察、勒戒等程序。倘五
    年內已經再犯，被依法追訴處罰，縱其第三次（或第三次以
    上）施用毒品之時間在初犯釋放五年以後，即與「五年後再
    犯」之情形有別，且因已於「五年內再犯」，顯見其再犯率
    甚高，原實施觀察、勒戒或強制戒治，已無法收其實效，而
    無五年戒斷期之存在，自無再經觀察、勒戒及強制戒治之必
    要，應由檢察官逕行起訴，始符新法修正之本旨。本件被告
    前因施用毒品案件，經臺灣彰化地方法院檢察署檢察官提起
    公訴並聲請強制戒治，經彰化地方法院以九十一年度訴字第
    七八二號判處有期徒刑八月，強制戒治部分，於九十二年七
    月十一日因停止其處分而出所；復因搶奪案件，經彰化地方
    法院以九十一年度訴字第三二一號判處有期徒刑一年八月，
    嗣與上開施用毒品案件合併定應執行有期徒刑二年二月確定
    ，於九十三年十月二十八日因縮短刑期假釋出監並付保護管
    束，而於九十四年七月十六日因保護管束期滿未經撤銷視為
    執行完畢。又因搶奪、施用第二級毒品、施用第一級毒品及
    恐嚇取財等案件，經彰化地方法院及臺灣高等法院臺中分院
    分別以九十四年度訴字第一二六二號、九十四年度斗簡字第
    六七五號、九十五年度上訴字第一七四號及九十五年度上易
    字第一一六六號判處有期徒刑一年二月、六月、一年六月、
    五月，嗣經臺灣高等法院臺中分院依九十六年度聲減字第一
    七六二號裁定分別減為有期徒刑七月、三月、九月及二月十
    五日確定，上開案件接續執行，甫於九十七年六月四日縮短
    刑期執行完畢而於翌日出監等節，有臺灣臺中地方法院檢察
    署刑案資料查註紀錄表及臺灣高等法院被告前案紀錄表各一
    份附卷可按。被告於上開強制戒治後，既曾於五年內再犯毒
    品危害防制條例第十條之罪，並業經判刑確定，本次復行觸
    犯毒品危害防制條例第十條之罪，自非屬毒品危害防制條例
    第二十條第三項所定「五年後再犯」之情形，而應依法追訴
    。
四、核被告所為，係犯毒品危害防制條例第十條第一項、第二項
    之施用第一級、第二級毒品罪。其於施用第一級毒品海洛因
    及第二級毒品甲基安非他命前持有第一級毒品、第二級毒品
    之低度行為，均為施用之高度行為所吸收，不另論罪。被告
    所犯施用第一級毒品罪及第二級毒品罪間，犯意各別，罪名
    不同，應予分論併罰。另被告前因施用毒品案件，經臺灣彰
    化地方法院檢察署檢察官提起公訴並聲請強制戒治，經彰化
    地方法院以九十一年度訴字第七八二號判處有期徒刑八月，
    強制戒治部分，於九十二年七月十一日因停止其處分而出所
    ；復因搶奪案件，經彰化地方法院以九十一年度訴字第三二
    一號判處有期徒刑一年八月，嗣與上開施用毒品案件合併定
    應執行有期徒刑二年二月確定，於九十三年十月二十八日因
    縮短刑期假釋出監並付保護管束，而於九十四年七月十六日
    因保護管束期滿未經撤銷視為執行完畢。又因搶奪、施用第
    二級毒品、施用第一級毒品及恐嚇取財等案件，經彰化地方
    法院及臺灣高等法院臺中分院分別以九十四年度訴字第一二
    六二號、九十四年度斗簡字第六七五號、九十五年度上訴字
    第一七四號及九十五年度上易字第一一六六號判處有期徒刑
    一年二月、六月、一年六月、五月，嗣經臺灣高等法院臺中
    分院依九十六年度聲減字第一七六二號裁定分別減為有期徒
    刑七月、三月、九月及二月十五日確定，上開案件接續執行
    ，甫於九十七年六月四日縮短刑期執行完畢而於翌日出監等
    情，有臺灣高等法院被告前案紀錄表及臺灣臺中地方法院檢
    察署刑案資料查註紀錄表各一份在卷可參，其於受徒刑執行
    完畢後五年以內，故意再犯本件有期徒刑以上之上開二罪，
    均為累犯，應各依刑法第四十七條第一項之規定加重其刑。
    爰審酌被告前曾因施用毒品案件，經強制戒治之程序，復經
    法院判處有期徒刑，猶不知悛改，仍再施用不綴，顯然無視
    毒品對於其自身健康之戕害及對於社會安全與公共秩序之潛
    在危害；惟念及施用毒品固戕害個人健康至鉅，然就他人權
    益之侵害仍屬有限，及其犯罪目的、手段及在本院審理中坦
    承犯行之態度、施用毒品之次數等一切情狀，分別量處如主
    文所示之刑，並定應執行之刑，以資懲儆。至扣案被告所有
    而持以使用之MUCH行動電話（含SIM卡）一支，並非供本件
    施用毒品所用之物，業據被告供承在卷，爰不另為沒收宣告
    之諭知，附此敘明。
據上論斷，應依刑事訴訟法第二百七十三條之一第一項、第二百
九十九條第一項前段，毒品危害防制條例第十條第一項、第二項
，刑法第十一條、第四十七條第一項、第五十一條第五款，判決
如主文。
本案經檢察官胡宗鳴到庭執行職務。
中    華    民    國    98    年    9     月     14   日
                  刑事第十四庭    法  官  林學晴
上正本證明與原本無異。
如不服本判決應於收受送達後10日內向本院提出上訴書狀，並應
敘述具體理由；其未敘述上訴理由者，應於上訴期間屆滿後20日
內向本院補提理由書（均須按他造當事人之人數附繕本）「切勿
逕送上級法院」。
                                  書記官  簡雅文
中    華    民    國    98    年    9     月     14   日
【附錄本案論罪科刑法條全文】
毒品危害防制條例第十條：
施用第一級毒品者，處六月以上五年以下有期徒刑。
施用第二級毒品者，處三年以下有期徒刑。


司法院資訊處製作；財團法人民間司法改革基金會備份。
